臺灣高等法臺中分院院刑事判決　　　　　　　　　九十三年度上更(一)字第四九號
　　上　訴　人
　　即　被　告　甲○○
右上訴人因違反槍砲彈藥刀械管制條例案件，不服臺灣臺中地方法院九十年度重訴字
第四九六號，中華民國九十年七月三十一日第一審判決（起訴案號：臺灣臺中地方法
院檢察署八十九年度偵字第一九四二號、第二○五四七、九十年度偵字第五四九號、
第二一四七號）提起上訴，由本院九十一年七月十八日第二審判決（九十年上訴字第
一八０一號）確定後，再經非常上訴，最高法院發回更審上訴人未經許可持有獵槍部
分，本院判決如左：
    主    文
原判決關於甲○○未經許可持有獵槍部分及定執行部分均撤銷。
甲○○共同未經許可持有獵槍，累犯，處有期徒刑貳年捌月，併科罰金新臺幣參拾萬
元，罰金如易服勞役，以罰金總額與陸個月之日數比例折算，扣案之菲律賓製１２Ｇ
ＵＡＧＥ之製式霰彈槍壹支（槍枝管制編號：0000000000號）、制式１２
ＧＡＵＧＥ霰彈拾貳顆，均沒收。
    事實
一、甲○○前因違反懲治盜匪條例案件，經本院判處有期徒刑十年六月確定，於民國
    （下同）八十九年一月三十日假釋期滿執行完畢。八十九年十一月二十九日二十
    三時許至翌日凌晨零時許，台中縣「京旺當舖」、「京黃當舖」負責人范東坤與
    其黃朝琴等員工前往臺中縣東勢鎮○○路二十一號甲○○經營之「金錢豹ＫＴＶ
    」飲酒作樂，席間黃朝琴曾與該店內某名坐檯小姐發生糾紛，范東坤於離開時，
    未當場繳付該次消費款新臺幣（下同）五千餘元，而將帳單置於該店經理古文霖
    上衣口袋內，並囑付至其當舖收錢後，即逕自離去。適甲○○於同年月三十日凌
    晨零時十二分許，以其使用之0000000000號行動電話與「金錢豹ＫＴ
    Ｖ」聯絡而得知此事，即心生不悅，因徐益弘前於八十六年十一月二十四日槍砲
    彈藥刀械管制條例修正並公布施行後，至八十九年十一月二十九日間某不詳日期
    起，向不詳姓名人士取得，未經許可而持有之菲律賓製１２ＧＵＡＧＥ制式霰彈
    槍（槍枝管制編號：0000000000號）之獵槍一支及１２ＧＡＵＧＥ制
    式霰彈三十六顆，藏匿於臺中縣東勢林場，為甲○○知悉，乃於同日凌晨零時十
    九分，以前述行動電話聯絡該店副理徐益弘，指示將該霰彈槍及子彈攜至店內放
    置，以備不時之需，而與徐益弘有共同未經許可持有該獵槍及子彈之犯意聯絡，
    嗣於同日凌晨三時許，由徐益弘取出該獵槍及子彈，對空鳴槍二次（霰彈三十六
    顆，擊發二顆，剩三十四顆），喝阻再前往該店喝酒之范東坤等人離去。
二、臺中縣警察局東勢分局警員於八十九年十一月三十日凌晨四時許據報前往上開「
    金錢豹ＫＴＶ」查獲徐益弘，徐益弘旋於同日十七時三十分許，帶同臺中縣警察
    局刑警隊及臺中縣警察局東勢分局警員，前往「金錢豹ＫＴＶ」旁空屋內，扣得
    徐益弘事後藏匿之前述屬於獵槍之制式霰彈槍一支（槍枝管制編號：00000
    00000號）、制式霰彈三十四顆，及古文霖持有之制式九０手槍一支、制式
    九０口徑子彈十四顆。甲○○則於同年十二月十七日十九時許，經警在臺中縣石
    岡鄉○○村○○路和順巷六號拘提到案。
三、案經臺中縣警察局東勢分局報請臺灣臺中地方法院檢察署檢察官偵查起訴。
    理    由
一、訊之被告甲○○矢口否認有何違反槍砲彈藥刀械管制條例犯行，辯稱：伊未曾未
    經許可持有扣案之制式霰彈槍一支及制式霰彈三十四顆，亦無將該槍枝及子彈交
    付被告徐益弘等語。經查：
（一）扣案之霰彈槍一支（槍枝管制編號：0000000000號）及霰彈槍子彈
      三十四顆，經送內政部警政署刑事警察局鑑定結果，認該槍枝係菲律賓製１２
      ＧＵＡＧＥ之制式霰彈槍，機械性能良好，具殺傷力，霰彈槍子彈三十四顆經
      試射二顆（試射後剩三十二顆），認均係制式１２ＧＡＵＧＥ霰彈，均具殺傷
      力，有該局中華民國八十九年十二月十三日刑鑑字第一九三三五八號鑑驗通知
      書影本一件附臺灣臺中地方法院檢察署八十九年度偵字第一九四二四號偵查卷
      宗第一百十三頁可憑。
（二）次查，共同被告徐益弘於八十九年十二月二十一日警訊時供稱：扣案之制式霰
      彈槍是被告甲○○在八十九年十一月三十日凌晨零時許打伊之行動電話，要伊
      將．．在伊處之霰彈槍拿到金錢豹酒店‧‧‧伊就駕駛自小客車，車號ＯＧ—
      三○一三至．．藏放槍械的地點，將槍械放於伊車旁的草堆後，就在店外走來
      走去等語（見臺灣臺中地方法院檢察署八十九年度偵字第二○五四七號偵查卷
      宗第九十七頁），另於同日書立內容如下之自白書：「十一月二十九日當天晚
      上大約十二點半左右，大約有四、五個客人來店喝酒，大約一點左右不知發生
      什麼事情，客人就說要走了，走的時候說，叫黑豹來跟我收錢，走了大約半個
      小時，那個客人又回來也是四、五個人，之後又陸陸續續來了二十至三十人左
      右，那些人都是那個客人的朋友，有的在廣場坐，有的在包廂坐，有的站在大
      門口，於是我就去拿槍來嚇阻他們叫他們全部的人進去裡面，我那時候因沒有
      關保險，不小心槍枝走火，過了大概幾分鐘我就把槍拿去放起來，．．當時我
      槍枝走火的時候，看到古文霖他手上也拿一枝槍，．．槍是甲○○叫我拿去店
      的，當時槍拿去店之後，我把槍放在草堆裡。」等語（自白書原本附上開二○
      五四七號偵查卷宗第九十四頁）；嗣於九十年一月三日檢察官偵訊時，亦供稱
      ：八十九年十二月二十一日警訊時所言實在，自白書亦係伊自己寫的，伊原本
      將扣案之霰彈槍及子彈放在東勢林場，八十九年十一月三十日大約十二點半、
      一點左右至東勢林場取該等槍、彈，案發後則藏放在「金錢豹ＫＴＶ」旁一間
      空屋一樓之床頭櫃裡等語（見上開一九四二四號偵查卷宗第一百八十頁），足
      見共同被告徐益弘對於其於八十九年十一月三十日凌晨零時十九分，被告甲○
      ○以0000000000號行動電話聯絡，指示其前去將該霰彈槍及子彈攜
      至店內之情事，供述前後一致，甚為明確，復參諸被告甲○○確於八十九年十
      一月三十日零時十九分三十秒，以其所使用之0000000000號行動電
      話，與被告徐益弘使用之0000000000號行動電話通話，通話秒數五
      十六秒，此有通聯紀錄一件在卷足憑，核與共同被告徐益弘於前揭警訊及偵查
      中所供被告甲○○於八十九年十一月三十日約零時許與其通話，其在通話後不
      久之同日零時三十分至一時許即依通話內容指示，取出扣案之制式霰槍枝、制
      式霰彈至店內等情相符，足認被告甲○○當時係以其0000000000號
      行動電話指示共同被告徐益弘取出槍彈至店裡無訛，是被告甲○○知悉共同被
      告徐益弘持有扣案之制式霰槍枝及制式霰彈，因而指使共同被告徐益弘始將系
      爭槍枝、子彈持往其店內備用時，被告甲○○與共同被告徐益弘顯有未經許可
      共同持有扣案之制式霰彈槍及制式霰彈之犯意聯絡甚明。又查，共同被告徐益
      弘於受甲○○指使帶該槍彈至店內後，不久為喝阻再度前往喝酒之范東坤等
      人離去，自行取出槍彈對空鳴槍二次等情，業據共同被告徐益弘於原審及本院
      前審一致坦承伊有持該獵槍及子彈開二槍無訛（原審卷一第四十四頁、本院上
      訴卷第三宗第八十七頁）；核與被害人劉金安於檢察官偵查供稱有目擊徐益弘
      拿霰彈槍開二槍等情相符（第一九四二四號偵卷第一七六頁反面），而扣案之
      制式霰彈槍一支及制式霰彈三十四顆，於案發後係再由共同被告徐益弘攜至「
      金錢豹ＫＴＶ」旁空屋內藏放，並由共同被告徐益弘帶同警員至該處起出等情
      ，此業據共同被告徐益弘於八十九年十一月三十日警訊時及九十年一月三日偵
      查中供陳明確，益見本件共同被告徐益弘確於當日凌晨因被告甲○○之指使始
      將槍彈持往店內，以為備用之事實，至為明確。
（三）又共同被告徐益弘雖於八十九年十二月二十一日警訊時另供稱：扣案之制式霰
      彈槍是被告甲○○在八十九年十一月三十日凌晨零時許打伊之行動電話，要伊
      將其寄放在伊處之霰彈槍拿到金錢豹酒店‧‧‧伊就駕駛自小客車，車號ＯＧ
      —三○一三至其叫伊藏放槍械的地點，將槍械放於伊車旁的草堆後等語（見臺
      灣臺中地方法院檢察署八十九年度偵字第二○五四七號偵查卷宗第九十七頁）
      ，另於同日書立之自白書：「．．而我那枝槍是之前我們老闆甲○○拿了一包
      東西給我，叫我去放好，於是我就拿這去山上放，槍枝是甲○○的。」等語（
      自白書原本附上開二○五四七號偵查卷宗第九十四頁），雖均指明槍彈原為被
      告甲○○持有，而交付徐益弘保管藏放，惟共同被告徐益弘於八十九年十一月
      三十日警訊時又曾供稱：扣案之霰彈槍一支及子彈三十四顆，係綽號「阿昭」
      之友人於案發半年前交予伊保管，後來「阿昭」在大陸意外死亡，由伊接手使
      用云云（見臺中縣警察局東勢分局八十九年十二月四日東警刑字第五○○號刑
      事案件偵查卷宗）；於原審法院九十年二月二十七日訊問時復供稱：扣案之制
      式霰彈槍及制式霰彈係被告古文霖交付予伊，伊於八十九年十二月二十一日警
      訊時所為前揭供述是警察要求伊所為，自白書則係警員寫好筆錄後，伊照筆錄
      內容所寫云云（見原審卷一第一百十六頁），綜合共同被告徐益弘上開供詞以
      觀，共同被告徐益弘就槍枝之來源，究竟是被告甲○○交付其代為保管，或係
      自「阿昭」手中接手，抑或出自古文霖之手，前後述詞互有差異矛盾，其供詞
      既有瑕疵，且被告甲○○自始亦否認有交付共同被告徐益弘代為保管該獵槍及
      子彈，自難遽以認定係被告甲○○交付共同被告徐益弘代為保管。
（四）另共同被告高平安於警訊中亦供稱：長槍是店內服務生徐益弘拿的，短槍是經
      理古文霖拿的，徐益弘是持制式霰彈槍、古文霖是持制式九○手槍等語（見上
      開第一九四二四號偵查卷宗第二十四、二十五頁）；被害人劉金安於警訊中供
      稱：當時有二人持槍，古文霖是持黑色短槍一支，另一人徐益弘持長槍一支等
      語（見上開第一九四二四號偵查卷宗第三十頁背面）；被害人姜大德於警訊中
      也供稱：案發時徐益弘持長槍從該ＫＴＶ側門衝進來等語（見上開一九四二四
      號偵查卷宗第三十三頁正面），亦均僅足以証明共同被告徐益弘持有系爭槍枝
      供犯案用，就槍彈來源，均不足以佐証原係被告甲○○將該獵槍及子彈持有而
      交付共同被告徐益弘保管。
（五）又共同被告古文霖於八十九年十一月三十日警訊時供稱：伊與徐益弘所持有之
      槍枝係徐益弘拿到店門口交付予伊，槍枝來源伊不清楚等語（見臺中縣警察局
      東勢分局八十九年十二月四日東警刑字第五○○號刑事案件偵查卷宗），惟嗣
      後共同被告古文霖於九十年二月二日警訊時、原審法院及本院前審審理時均翻
      異其前開警訊之供詞，改稱：八十九年十一月三十日經警在「金錢豹ＫＴＶ」
      旁空屋扣得之霰彈槍一支、子彈三十四顆及制式九０手槍一支、子彈十四顆均
      係伊所有，該等槍枝及子彈係綽號「阿紹」之人於八十九年五、六月間交予伊
      寄放，伊將該等槍、彈放在臺中縣東勢鎮○○路住處旁之空屋等語（見原審卷
      一第一百二十二頁、本院上訴卷第一百二十三頁），但共同被告古文霖上開前
      後供述亦有矛盾不一，且扣案之制式霰彈槍一支及制式霰彈三十四顆，於案發
      後係由共同被告徐益弘攜至「金錢豹ＫＴＶ」旁空屋內藏放，並由共同被告徐
      益弘帶同警員至該處起出等情，此業據共同被告徐益弘供述明確，已如上述，
      倘該等槍、彈係共同被告古文霖交付被告徐益弘供犯罪之用，共同被告古文霖
      於案發後理應向共同被告徐益弘收回該等槍、彈後自行妥為藏置，當無任由共
      同被告徐益弘攜走之理！是依共同被告古文霖上開所供，亦無法証明該獵槍及
      子彈係共同被告古文霖，甚或係被告甲○○持有而交付共同被告徐益弘代為保
      管藏匿亦明，本件既無事証足以証明該獵槍及子彈係由何人交付共同被告徐益
      弘，共同被告徐益弘原係向不詳姓名人士取得，應堪認定。
（六）綜上所述，扣案之制式霰彈槍一支、制式霰彈三十四顆，均係由共同被告徐益
      弘向不詳姓名人士取得，且未經許可而藏匿於臺中縣東勢林場內，再於八十九
      年十一月三十日凌晨，由被告甲○○指使共同被告徐益弘攜至上址「金錢豹Ｋ
      ＴＶ」之事證，已臻明確，被告甲○○就其指使共同被告徐益弘將該獵槍及子
      彈持往其店內，與共同被告徐益弘共同未經許可持有該制式霰彈槍及制式霰彈
      ，顯具有犯意聯絡，其等之犯行應堪認定。
二、論罪科刑：
（一）按制式霰彈槍係屬於獵槍（參見內政部警政署八十三年一月十八日八三署保字
      第三七七號函），扣案之制式霰彈槍一支及制式霰彈三十四顆均係由共同被告
      徐益弘向不詳姓名人士取得，且未經許可而藏匿於臺中縣東勢林場內，再於八
      十九年十一月三十日凌晨，由甲○○指使徐益弘攜至「金錢豹ＫＴＶ」，核被
      告甲○○此部分所為，係犯槍砲彈藥刀械管制條例第八條第四項未經許可持有
      獵槍及同條例第十二條第四項未經許可持有子彈罪。公訴人認被告甲○○未經
      許可持有制式霰彈槍部分，係犯同條例第七條第四項之罪，起訴法條容有未洽
      ，應予變更。又被告甲○○上開犯行與共同被告徐益弘未經許可持有獵槍及子
      彈，有犯意聯絡，均為共同正犯。被告甲○○均以一行為同時持有制式霰彈槍
      及制式霰彈，為想像競合犯，應從較重之槍砲彈藥刀械管制條例第八條第四項
      未經許可持有獵槍罪處斷。查被告甲○○前曾因違反懲治盜匪條例案件，經本
      院判處有期徒刑十年六月確定，於八十九年一月三十日假釋期滿執行完畢，有
      臺灣臺中地方法院檢察署刑案資料查註紀錄表及臺灣高等法院被告全國前案紀
      錄表附卷足稽，其於有期徒刑執行完畢後，五年內再犯本件有期徒刑以上之罪
      ，係屬累犯，應依法加重其刑。
（二）又被告甲○○行為後槍砲彈藥刀械管制條例第十九條強制工作之規定，業於九
      十年十一月十四日公告刪除，依刑法第二條第二項「保安處分適用裁判時之法
      律」之規定，自不能再援引前開條例第十九條之規定宣告強制工作，又被告甲
      ○○前雖曾於七十九年間，因違反懲治盜匪條例案件，被判處有期徒刑十年六
      月確定，但出獄既經營「金錢豹ＫＴＶ」以為生，難認遊蕩成性或以犯罪為習
      慣，無再宣告強制工作之必要。
（三）原審判決對被告甲○○論罪科刑，固非無見。惟查：原審判決後槍砲彈藥刀械
      管制條例第十九條第一項有關強制工作之規定，業經立法院於九十年十一月十
      四日修正刪除並公布施行，原判決未及適用新法，而依修正前之舊法，對被告
      甲○○為強制工作之諭知，尚有未洽，又本件尚無事證足認系爭槍彈原為被告
      甲○○持有並交付徐益弘保管，已如上述，原審遽為認定甲○○持有槍彈交付
      於徐益弘保管藏放，亦有未合，被告上訴意旨否認犯罪，雖無理由，但原判決
      既有上開可議，自應由本院予以撤銷改判。爰審酌被告甲○○犯罪動機、目的
      、手段，指使徐益弘將系爭槍彈持至店內，以為備用，其犯行對於社會治安亦
      有危害，其否認犯行，犯後態度欠佳等一切情狀，量處如主文第二項所示之刑
      ，暨就被告甲○○併科罰金部分諭知易服勞役之折算標準，以資懲儆。又被告
      經合法傳喚，無正當理由不到庭，爰不待其陳述，逕行判決。
（四）扣案之由被告甲○○與共同被告徐益弘共同未經許可持有之菲律賓製１２ＧＵ
      ＡＧＥ制式霰彈槍（槍枝管制編號：0000000000號）一支、未經試
      射之１２ＧＡＵＧＥ制式霰彈三十二顆（原三十四顆，經鑑定試射二顆擊發失
      其效用），均為違禁物，應依刑法第三十八條第一項第一款規定宣告沒收。
據上論斷，應依刑事訴訟法第三百六十九條第一項、第三百六十四條、第二百九十九
條第一項前段、第三百條、第三百七十一條、第三百條，槍砲彈藥刀械管制條例第八
條第四項、第十二條第四項、刑法第二條第一項前段、第二項、第十一條前段、第二
十八條、第五十五條、第四十七條、第四十二條第三項、第三十八條第一項第一款，
罰金罰鍰提高標準條例第二條，判決如主文。
本案經檢察官乙○○到庭執行職務。
中      華      民      國      九十三   年    六     月   二十九       日
                                   臺灣高等法院臺中分院刑事第十一庭
                                         　審判長法　官  李  璋  鵬
                                                 法　官  胡  森  田
                                               　法　官  蕭  錦  鍾
右正本證明與原本無異。
如不服本判決應於收受送達後十日內向本院提出上訴書狀，其未敘述上訴之理由者並
得於提起上訴後十日內向本院補提理由書（均須按他造當事人之人數附繕本）。
                                                 書記官  蘇  昭  文
中     華     民     國     九十三     年    六      月     三十      日
附錄本判決論罪科刑法條全文：
槍砲彈藥刀械管制條例第八條：
第一項：未經許可製造、販賣或運輸鋼筆槍、瓦斯槍、麻醉槍、獵槍或空氣槍者，處
五年以上有期徒刑、併科新台幣一千萬元以下罰金。
第四項：未經許可，持有、寄藏或意圖販賣而陳列第一項所列槍砲者，處一年以上七
年以下有期徒刑，併科新臺幣七百萬元以下罰金。
槍砲彈藥刀械管制條例第十二條第四項：
未經許可，持有、寄藏或意圖販賣而陳列子彈者，處五年以下有期徒刑，併科新台幣
三百萬元以下罰金。
                                                              　　　　　Ｆ
